【裁判字號】    95,簡,87
【裁判日期】    950831
【裁判案由】    證券交易稅
【裁判全文】
臺北高等行政法院判決
                                     95年度簡字第00087號
原      告  甲○○
被      告  財政部臺北市國稅局
代  表  人  許虞哲（局長）
上列當事人間因證券交易稅事件，原告不服財政部中華民國94年
12月6 日案號：第00000000號訴願決定，提起行政訴訟。本院判
決如下：
    主  文
原告之訴駁回。
訴訟費用由原告負擔。
    事  實
一、事實概要：
    緣原告（證券出賣人）於93年4 月20日出售高氏企業開發股
    份有限公司（下稱高氏公司）、育華投資開發股份有限公司
    （下稱育華公司）及日月高投資股份有限公司（下稱日月高
    公司）股票各計150 萬股、25萬股及50萬股予高張明鸞（證
    券買受人），每股成交價格新臺幣（下同）10元，成交總價
    各計 1,500萬元、250萬元、500萬元，隨即於當日繳納證券
    交易稅各計45,000元、7,500元及15,000元。嗣原告於94年9
    月5 日主張，雙方因故未成立買賣，故股票並未辦理過戶，
    遂檢附繳款書向被告機關申請退還已繳納之證券交易稅，經
    被告機關於94年9 月22日以財北國稅審三字第0940096333號
    函復原告，依財政部63年台財稅第36393 號函釋，未便退還
    已繳納之稅款。原告不服，提起訴願遭決定駁回，遂提起本
    件行政訴訟。
二、兩造聲明：
    (一)原告聲明求為判決：1.撤銷財政部原訴願決定及被告拒絕
                          退還已繳納證券交易稅之處分。
                        2.被告應依法退還原告已繳納證券交
                          易稅67,500元。
    (二)被告聲明求為判決：1.請求判決駁回原告之訴。
                        2.訴訟費用由原告負擔。
三、兩造之爭點：被告機關否准原告退還已繳納證券交易稅款之
    申請，是否適法？
    (一)原告主張之理由：
      1.按證券交易稅條例第2、3條均明定：「證券交易稅向出
        賣有價證券人課徵」。即財政部63年台財稅字第36393
        號函亦明示：「凡買賣股票，經代徵人依證券交易稅條
        例…代徵證券交易稅並向國庫繳納者，未便退還其已繳
        納之稅款…」。可見課徵證券交易稅絕對應以股票成立
        買賣為前提。倘股票根本未成立買賣，自無課徵證券交
        易稅之餘地。如因代徵人錯誤申報代繳，當應依法退還
        。財政部上開函釋所謂：「…代徵人代徵證券交易稅並
        向國庫繳納者，未便退還稅款…」云云，顯屬違法無據
        之函釋。況該函釋仍應以股票成立買賣為前提，否則仍
        無該函釋之適用。
      2.本案原告與第三人高張明鸞間根本未成立相關股票買賣
        之事實；不僅高張明鸞及相關公司證明屬實在卷可稽，
        且迄今高張明鸞既從未支付款項予原告，亦從未申請辦
        理股權移轉登記，原告迄今仍所有相關股票，從未轉讓
        與高張明鸞或任何第三人。此等事實業經被告機關調查
        多時，認為本案「因故交易不成立」在案。請參見附陳
        之被告機關94年12月5 日財北國稅審二字第0940221934
        號書函、第0940221935號書函及第0940221936號書函影
        本足資佐證。故本案既未成立股票買賣或股票交易不成
        立，依法並無課徵證券交易稅之餘地，自應依法退還原
        告已繳納之證券交易稅67,500元。
      3.次查財政部及被告均未審酌上開事實及理由遽為駁回之
        決定及處分，顯然違法不當。請判決如訴之聲明。
    (二)被告主張之理由：
      1.按「證券交易稅向出賣有價證券人課徵，由代徵人於每
        次買賣交割之當日，按前條規定稅率代徵，並於代徵之
        次日，填具繳款書向國庫繳納之。」為行為時證券交易
        稅條例第3條第1項所明定。次按「凡買賣股票，經代徵
        人依證券交易稅條例第3 條規定代徵證券交易稅並向國
        庫繳納者，未便退還其已繳納之稅款，如出賣股票人再
        將該項股票買回時，仍應依上開規定課徵證券交易稅。
        」亦經財政部63年台財稅第36393號函釋在案。
      2.本案原告於93年4 月20日出售高氏公司、育華公司及日
        月高公司股票各計 150萬股、25萬股及50萬股予訴外人
        高張明鸞，成交總價額經雙方互相同意各計為 1,500萬
        元、250萬元及500萬元，並於當日繳納證券交易稅各計
        45,000元、7,500元及 15,000元，顯見交易行為已完成
        ，乃未准退還已繳納之證券交易稅，揆諸前揭說明，並
        無不妥。（參閱財政部編印93年版證券交易稅法令彙編
        第426頁第4則）
      3.按證券交易稅之課徵係就證券買賣行為而課徵，並不以
        完成股票所有權移轉、取得股票之行為為要件，至原告
        訴稱因雙方買賣條件有誤，未辦理過戶手續，亦未支付
        資金乙節，經核乃交易行為完成後之另一行為，不影響
        已發生繳納系爭稅款義務及其履行。訴外人高張明鸞於
        系爭股票交易完成時代徵繳納系爭稅款既無誤，系爭稅
        款之繳納即無計算錯誤或適用法令錯誤情事，原告之請
        求退還系爭稅款，與稅捐稽徵法第28條之規定不符，是
        所稱應退還已繳納之證券交易稅，核無可採。
      4.檢陳類此案例經改制前行政法院判決書2 則（83年度判
        字第2197號、85年度判字第730號）及鈞院判決書1則（
        93年度簡字第01286號）供參。
      5.據上論述，本件原處分、訴願決定均無違誤，為此請求
        判決如被告答辯之聲明。
    理  由
一、本件原告申請被告應退還已繳證券交易稅之數額為67,500元
    ，未逾20萬元（司法院曾依行政訴訟法第219 條第2 項之規
    定，將行政訴訟法第229 條第1 項之簡易案件金額提高為20
    萬元，並自93年1 月1 日起施行），應依簡易訴訟程序進行
    之，先予明。
二、本件被告代表人原為張盛和，訴訟中變更為許虞哲，經被告
    新任代表人依法聲明承受訴訟，核無不合，應予准許。
三、按「納稅義務人對於因適用法令錯誤或計算錯誤溢繳之稅款
    ，得自繳納之日起5 年內提出具體證明，申請退還；逾期未
    申請者，不得再行申請。」為稅捐稽徵法第28條所明定。次
    按「證券交易稅向出賣有價證券人按每次交易價格依左列稅
    率課徵之：……」「 (第1 項)證 券交易稅向出賣有價證券
    人課徵，由代徵人於每次買賣交割之當日，按前條規定稅率
    代徵，並於代徵之次日，填具繳款書向國庫繳納之。 ( 第2
    項)代 徵人應將每日成交證券之出賣人姓名‧‧‧及代徵稅
    額等列具清單，於次日報告於該管稽徵機關。其代徵稅款，
    並應掣給規定之收據，交與證券出賣人。」為行為時證券交
    易稅條例第2 條及第3 條所明定。從上開「按每次交易價格
    」及代徵人應將「每日成交證券」之出賣人姓名‧‧‧及「
    代徵稅額」等列具清單，於次日報告於該管稽徵機關之規定
    ，可知證券交易稅條例第3 條第1 項所規定之「買賣交割之
    當日」，係指「交易行為完成日」，司法判決向來亦採此見
    解 (改制前行政法院83年判第2197號及85年判字第730 號判
    決意旨參照)。 又財政部63年台財稅第36393 號函釋：「凡
    買賣股票，經代徵人依證券交易稅條例第3 條規定代徵證券
    交易稅並向國庫繳納者，未便退還其已繳納之稅款，如出賣
    人再將該項股票買回時，仍應依上開規定課徵證券交易稅。
    」與上開說明相符，稅捐稽徵機關辦理相關案件，自得適用
    之。
四、本件原告於93年4 月20日出售高氏公司、育華公司及日月高
    公司股票各計150 萬股、25萬股及50萬股予高張明鸞，每股
    成交價格10元，成交總價各計1,500 萬元、250 萬元、500
    萬元，隨即於當日繳納證券交易稅各計45,000元、7,500 元
    及15,000元。嗣原告於94年9 月5 日主張，雙方因故未成立
    買賣，故股票並未辦理過戶，遂檢附繳款書向被告機關申請
    退還已繳納之證券交易稅，經被告機關於94年9 月22日以財
    北國稅審三字第0940096333號函復否准，原告不服，提起訴
    願遭決定駁回，循序起訴意旨略以：課徵證券交易稅應以股
    票成立買賣為前提，倘股票根本未成立買賣，自無課徵證券
    交易稅之餘地，如因代徵人錯誤申報代繳，當應依法退還，
    財政部上開函釋仍應以股票成立買賣為前提，否則仍無該函
    釋之適用；原告與第三人高張明鸞間根本未成立相關股票買
    賣之事實，且迄今高張明鸞既從未支付款項予原告，亦從未
    申請辦理股權移轉登記，原告迄今仍所有相關股票，從未轉
    讓與高張明鸞或任何第三人，既未成立股票買賣或股票交易
    不成立，自無課徵證券交易稅之餘地，應依法退還原告已繳
    納之證券交易稅67,500元云云。
五、查原告於93年4 月20日出售高氏公司、育華公司及日月高公
    司股票各計150 萬股、25萬股及50萬股予訴外人高張明鸞，
    成交總價額經雙方互相同意各計為1,500 萬元、250 萬元及
    500 萬元，並於當日繳納證券交易稅各計45,000元、7,500
    元及15,000元之事實，為原告所不爭，並有證券交易稅一般
    代徵稅額繳款書附原處分卷可稽。是被告以本件證券交易行
    為已完成，乃未准退還已繳納之證券交易稅，揆諸前揭說明
    ，尚無不合。
六、原告雖以前情據為爭執，惟查：證券交易稅之課徵係就證券
    買賣行為而課徵，證券交易稅條例第3 條第1 項所規定之「
    買賣交割之當日」，係指「交易行為完成日」，並不以完成
    股票所有權移轉、取得股票之行為為要件；是原告主張因雙
    方買賣條件有誤，未辦理過戶手續，亦未支付資金云云，經
    核乃交易行為完成後之另一行為，不影響已發生繳納系爭稅
    款義務及其履行。訴外人高張明鸞於系爭股票交易完成時代
    徵繳納系爭稅款既無誤，系爭稅款之繳納即無計算錯誤或適
    用法令錯誤情事，原告請求退還系爭稅款，與前揭稅捐稽徵
    法第28條之規定不符。
七、綜上所述，原告起訴論旨，並非可採；被告否准原告退還已
   繳納證券交易稅款之申請，並無違誤，訴願決定予以維持，
   亦無不合；原告訴請撤銷，併請求被告應退還原告已繳納證
   券交易稅67,500元，為無理由，應予駁回。又本件係適用簡
   易訴訟程序，爰不經言詞辯論逕為判決。
據上論結，本件原告之訴為無理由，爰依行政訴訟法第233條第1
項、第98條第3項前段，判決如主文。
中    華    民    國    95    年    8    月    31    日
                    第六庭法  官  許瑞助
上為正本係照原本作成。
本件以訴訟事件所涉及之法律見解具有原則性者為限，始得於本
判決送達後20日內向本院提出上訴狀並表明上訴理由，如已於本
判決宣示後送達前提起上訴者，應於判決送達後20日內補具上訴
理由（均按他造人數附繕本），且經最高行政法院許可後方得上
訴。
中    華    民    國    95    年    8    月    31    日
                          書記官  吳芳靜


司法院資訊處製作；財團法人民間司法改革基金會備份。
